【裁判字號】    99,訴,610
【裁判日期】    990609
【裁判案由】    搶奪等
【裁判全文】
臺灣臺南地方法院刑事判決               99年度訴字第610號
公  訴  人  臺灣臺南地方法院檢察署檢察官
被      告  己○○
上列被告因搶奪等案件，經檢察官提起公訴（99年度偵字第5872
、6402號）暨移送併案審理（99年度偵字第7103號），被告於本
院行準備程序中就被訴犯罪事實為有罪之陳述，本院合議庭裁定
由受命法官獨任行簡式審判程序，判決如下：
    主  文
己○○犯竊盜罪，累犯，處有期徒刑貳月；又犯如附表所示之搶
奪罪，共伍罪，均累犯，各處如附表所示之刑。應執行有期徒刑
貳年拾月。
    事  實
一、己○○曾因搶奪案件，先後經本院及臺灣高等法院臺南分院
    以92年度訴字第642號、94年度上訴字第365號判決判處有期
    徒刑1年6月、2年2月確定，接續執行後，於民國96年 2月15
    日縮短刑期假釋出監，於97年1月7日假釋期滿未經撤銷，視
    為執行完畢。詎仍不知悔改，復基於意圖為自己不法所有之
    竊盜犯意，於99年1月19日晚間8時許，在臺南市○○路成大
    醫院附近之機車停車格內，以自備鑰匙竊取辛○○○所有由
    其子鄭嵃仁使用之車牌號碼 CD5-280號重機車，得手後復基
    於意圖為自己不法所有之搶奪犯意，騎乘上開竊得之重機車
    ，於附表編號1所示之時間、地點，以附表編號1所示方式搶
    奪附表編號1所示被害人所有如附表編號1所示之物品後，將
    上開機車騎回原竊取地點停放。嗣後又分別基於意圖為自己
    不法所有之搶奪犯意，自99年 1月24日起，於附表編號2至5
    所示之時間、地點，趁附表編號2至5所示被害人不及防備之
    際，以如附表編號2至5所示方式搶奪上開人等所有如附表編
    號2至5所示之物品，得手後旋即騎車逃離現場。嗣於同年 4
    月 9日晚間10時44分許，為警循線在臺南縣永康市○○街60
    巷 3之4號6樓居所查獲，員警經己○○之同意對之進行搜索
    ，在其身上扣得戊○○所有遭搶如附表編號 2所示之行動電
    話一支。己○○並於員警尚不知何人為犯罪嫌疑人前，主動
    向偵辦員警供承其另犯如附表編號3、5所示搶奪犯行，自首
    而接受裁判。
二、案經臺南市警察局移送暨臺南縣警察局永康分局報請臺灣臺
    南地方法院檢察署檢察官偵查起訴。
    理  由
一、訊據被告己○○對於上開犯罪事實，均坦承不諱，核與證人
    即機車遭竊之被害人鄭嵃仁、證人即附表編號1、2、4、5所
    示被害人甲○○、戊○○、庚○○○、乙○○於警詢中指述
    暨證人即附表編號 3所示被害人丙○○於警詢、偵查中證述
    之情節相符（證人鄭嵃仁部分，見99年度他字第1536號卷【
    以下簡稱他卷】第7至8頁；證人甲○○部分，見他卷第3至6
    頁；證人戊○○部分，見臺南市警察局南市警刑字第099190
    01640號卷【以下簡稱警A卷】第5至6頁；證人庚○○○部分
    ，見臺南縣警察局永康分局南縣永警偵字第0991000506號卷
    【以下簡稱警B卷】第13至15頁；證人乙○○部分，見警A卷
    第11-13頁；證人丙○○部分，見警A卷第 7至10頁、99年度
    偵字第5872號卷【以下簡稱偵卷】第80至81頁）；又被告將
    附表編號 1所示被害人遭搶之行動電話機贈與案外人即不知
    情之胡郁盛使用一節，亦據證人胡郁盛及當時親見被告贈與
    上開行動電話機過程之林春發於警詢中陳述明確（見他卷第
    10至14頁）。此外，復有被害人甲○○、戊○○領回遭搶行
    動電話機時簽立之贓物認領保管單各一紙（見他卷第24頁、
    本院卷第48頁）、車牌號碼CD5-280號、NLP-739號重機車車
    籍基本資料查詢表二份（見他卷第34頁、警 B卷第26頁）、
    被害人甲○○、戊○○二人遭搶行動電話之雙向通聯紀錄各
    一份（見他卷第26至31頁、警 A卷第21至28頁）、查獲照片
    十二幀（見他卷第38頁、警 A卷第29至33頁）、監視器翻拍
    照片五幀（見他卷第39至40頁、警 B卷第22頁）、現場勘查
    照片十二幀（見警 B卷第16至21頁）在卷可資佐證，足認被
    告之自白與事實相符。本案事證明確，被告犯行已堪認定。
二、核被告就犯罪事實欄所示竊取機車之犯行，所為係犯刑法第
    320條第1項之竊盜罪。就附表編號1至5所示犯行，所為均係
    犯行法第325條第1項之搶奪罪，被告所犯如事實欄所示竊取
    機車之竊盜罪、如附表編號1至5所示搶奪罪，均係於不同之
    時間、地點所為，且被害人均不相同，顯係犯意各別，行為
    互異，應予分論併罰。檢察官移送併辦之被告搶奪被害人戊○○、丙○○、乙○○之犯行，均業經提起公訴，此等移送
    併辦之搶奪犯行與起訴之各該犯行屬事實上同一之同一案件
    ，原為本院審理範圍，併予敘明。又被告有如事實欄所載前
    案有期徒刑執行完畢之紀錄，有臺灣高等法院被告前案紀錄
    表在卷可按，其於前開有期徒刑之執行完畢後 5年內，故意
    再犯本案有期徒刑以上之各罪，均為累犯，應各依刑法第47
    條第 1項之規定加重其刑。又被告就附表編號3、5所示搶奪
    犯行，均係於偵辦員警尚不知犯罪嫌疑人為何人前，主動向
    員警供承上開犯行均係其所為，自首而接受裁判，有臺南市
    警察局刑事警察大隊99年 4月20日職務報告一紙在卷可資佐
    證（見偵卷第66頁）。本院審酌被告對於其所為上述搶奪犯
    行並無隱瞞，且此等搶奪犯行若非被告自首，本難查知行為
    人究係何人，足認被告應有悔改之意，爰依刑法第62條前段
    之規定，就附表編號3、5所示搶奪犯行，予以減輕其刑，並
    先加後減之。爰審酌被告正值青壯之年，並非無謀生能力之
    人，其不思從事正當工作營生，竟意圖不勞而獲，竊取他人
    機車作為飛車搶奪之工具，進而騎乘機車尾隨防衛能力薄弱
    之夜歸女子搶奪渠等財物，所為嚴重危害他人財產安全，更
    造成被害人心中恐懼，惟被告自警詢、偵查以迄本院審理中
    ，始終坦承犯行，態度良好，兼衡以被告之智識程度、生活
    狀況等一切情狀，分別量處如主文所示之刑，並定其應執行
    之刑，以示懲儆。至檢察官雖以被告前有搶奪之前科，仍不
    知悛悔，又以相同方式多次搶奪他人財物，足見被告有犯罪
    之習慣，請求對被告己○○諭知強制工作等情。惟按保安處
    分係針對受處分人將來之危險性所為之處置，以達教化、治
    療之目的，為刑罰之補充制度。我國現行刑法採刑罰與保安
    處分雙軌制，係在維持行為責任之刑罰原則下，為協助行為
    人再社會化之功能，以及改善行為人潛在之危險性格，期能
    達成根治犯罪原因、預防犯罪之特別目的。是保安處分中之
    強制工作，旨在對嚴重職業性犯罪及欠缺正確工作觀念或無
    正常工作因而犯罪者，強制其從事勞動，學習一技之長及正
    確之謀生觀念，使其日後重返社會，能適應社會生活。查被
    告雖有如事實欄所示之搶奪前科，復再為本案之竊盜及搶奪
    犯行，惟其前次犯搶奪罪距本件犯罪時間約有6年之久，且
    被告為警循線查獲後，尚能於員警對何人涉犯附表編號3、5
    所示搶奪犯行毫無頭緒之際，自首上開犯行而接受裁判，足
    認確有悔改之心，本院因認尚無再依檢察官之請求，以保安
    處分預防其再度犯罪之必要，附此敘明。
據上論斷，應依刑事訴訟法第 299條第1項前段、第273條之1第1
項，刑法第320條第1項、第325條第1項、第47條第 1項、第51條
第5款、第62條前段，刑法施行法第 1條之1第1項、第2項前段，
判決如主文。
本案經檢察官丁○○到庭執行職務。
中    華    民    國    99    年    6     月    9     日
                  刑事第十四庭  法  官  周紹武
以上正本證明與原本無異
如不服本判決應於收受本判後10日內向本院提出上訴書狀，並應
敘述具體理由。其未敘述上訴理由者，應於上訴期間屆滿後20日
內向本院補提理由書狀（均須按他造當事人之人數附繕本）「切
勿逕送上級法院」。
                                書記官  徐晨芳
中    華    民    國    99    年    6     月    11    日
附錄本案論罪科刑法條全文：
中華民國刑法第320條第1項
意圖為自己或第三人不法之所有，而竊取他人之動產者，為竊盜
罪，處5  年以下有期徒刑、拘役或 5 百元以下罰金。
中華民國刑法第325條第1項
意圖為自己或第三人不法之所有，而搶奪他人之動產者，處 6
月以上 5 年以下有期徒刑。
┌─────────────────────────────────────┐
│【附表】                                                                  │
├──┬───┬────┬────┬─────────────┬──────┤
│編號│被害人│犯罪時間│犯罪地點│   搶奪方式及所得財物     │罪名及宣告刑│
├──┼───┼────┼────┼─────────────┼──────┤
│  1 │甲○○│99年 1月│臺南市西│己○○騎乘車牌號碼 CD5-280│己○○犯搶奪│
│    │      │19日晚間│門路三段│號重型機車在左列時、地，徒│罪，累犯，處│
│    │      │8 時30分│198號前 │手搶奪甲○○騎乘機車之腳踏│有期徒刑拾月│
│    │      │許      │        │板上放置內有現金新臺幣（下│。          │
│    │      │        │        │同）3 千多元、健保卡、SONY│            │
│    │      │        │        │ERICSSON牌行動電話一支（序│            │
│    │      │        │        │號 000000000000000號）等物│            │
│    │      │        │        │品之皮包一只，得手後旋即騎│            │
│    │      │        │        │車往西門路三段右轉公園北路│            │
│    │      │        │        │方向逃逸，得手財物除現金花│            │
│    │      │        │        │用殆盡，並將上開行動電話轉│            │
│    │      │        │        │送與不知情之胡郁盛外，其餘│            │
│    │      │        │        │物品則全數丟棄。          │            │
├──┼───┼────┼────┼─────────────┼──────┤
│  2 │戊○○│99年 1月│臺南市安│己○○騎乘不詳車號之重型機│己○○犯搶奪│
│    │      │24日晚間│南區永華│車，在左列時、地，徒手搶奪│罪，累犯，處│
│    │      │8 時30分│路二段16│當時在人行道上步行之戊○○│有期徒刑拾月│
│    │      │許      │1號前   │側背於左肩，內有現金 6千元│。          │
│    │      │        │        │、身分證、健保卡各一張、駕│            │
│    │      │        │        │照二張、遠東、中國信託、富│            │
│    │      │        │        │邦、玉山等銀行信用卡各一張│            │
│    │      │        │        │、郵局提款卡一張、合作金庫│            │
│    │      │        │        │銀行提款卡二張、諾基亞牌行│            │
│    │      │        │        │動電話一支（序號0000000000│            │
│    │      │        │        │70999 號）等物品之咖啡色皮│            │
│    │      │        │        │包一只，得手後由臺南市永華│            │
│    │      │        │        │路二段左轉建平路往南逃逸。│            │
├──┼───┼────┼────┼─────────────┼──────┤
│  3 │丙○○│99年3月1│臺南市中│己○○騎乘不詳車號之重機車│己○○犯搶奪│
│    │      │日晚間 9│西區西門│，在左列時、地，徒手搶奪當│罪，累犯，處│
│    │      │時30分許│路二段30│時步行之丙○○吊掛在左肩上│有期徒刑捌月│
│    │      │        │7 巷24號│內有50元、三星牌行動電話一│。          │
│    │      │        │前      │支、鑰匙二把等物品之咖啡色│            │
│    │      │        │        │皮包一只，得手後右轉西門路│            │
│    │      │        │        │二段往南逃逸。            │            │
├──┼───┼────┼────┼─────────────┼──────┤
│  4 │劉張金│99年3月5│臺南縣永│己○○騎乘其女友母親王羅麗│己○○犯搶奪│
│    │葉    │日下午 1│康市忠孝│卿所有車號 NLP-739號重機車│罪，累犯，處│
│    │      │時30分許│路 6巷37│在左列時、地，自左後方接近│有期徒刑拾月│
│    │      │        │弄口    │，徒手搶奪當時騎乘機車之劉│。          │
│    │      │        │        │張金葉配掛在頸部之金項鍊一│            │
│    │      │        │        │條，得手後由永康市○○路 6│            │
│    │      │        │        │巷往東逃逸。              │            │
├──┼───┼────┼────┼─────────────┼──────┤
│  5 │乙○○│99年 3月│臺南市北│己○○騎乘不詳車牌之重機車│己○○犯搶奪│
│    │      │25日晚間│區公園南│，在左列時、地，徒手搶奪當│罪，累犯，處│
│    │      │7時許   │路37 8號│時騎乘腳踏車之乙○○放置在│有期徒刑捌月│
│    │      │        │前      │腳踏車籃之內有現金 1千元、│。          │
│    │      │        │        │身分證、健保卡、學生證各一│            │
│    │      │        │        │張、花旗銀行信用卡一張、郵│            │
│    │      │        │        │局提款卡一張、鉛筆盒、筆記│            │
│    │      │        │        │夾、筆記本、鑰匙等物品之淡│            │
│    │      │        │        │金色皮包一只，得手後由臺南│            │
│    │      │        │        │市○○○路右轉往海安路向北│            │
│    │      │        │        │逃逸。                    │            │
└──┴───┴────┴────┴─────────────┴──────┘

司法院資訊處製作；財團法人民間司法改革基金會備份。
